【裁判字號】    97,消債更,721
【裁判日期】    971203
【裁判案由】    聲請更生程序
【裁判全文】
臺灣高雄地方法院民事裁定          97年度消債更字第721號
聲  請  人  甲○○
上列當事人因消費者債務清理事件聲請更生，本院裁定如下：
    主  文
聲請人甲○○自民國九十七年十二月三日下午四時起開始更生程
序。
命司法事務官進行本件更生程序。
    理  由
一、本件聲請意旨略以：聲請人有不能清償債務情事，前依中華
    民國銀行公會會員辦理消費金融案件無擔保債務協商機制與
    債權金融機構（下稱債權人）成立協商，就聲請人積欠之信
    用卡、現金卡及信用貸款等債務合計新臺幣（下同）1,979,
    701元，與債權人達成合計96期、週年利率6％之分期還款協
    議，約定聲請人自民國95年9月起，每月應償還 26,016元予
    各債權人。惟聲請人工作收入不穩定，平均每月平均收入31
    ,000 元，扣除每月生活必要費用10,047元、房屋貸款10,26
    7元外，尚須扶養失業中之配偶 10,047元之扶養費，故自97
    年 5月12日即無力繳納協商款項而毀諾。從而，聲請人履行
    上開分期還款協議顯有重大困難，且係因不可歸責於聲請人
    之事由所致，又聲請人無擔保或無優先權之債務總額未逾1,
    200 萬元，未經法院裁定開始清算程序或宣告破產，爰依法
    聲請更生等語。
二、按「債務人不能清償債務或有不能清償之虞者，得依本條例
    所定更生或清算程序，清理其債務。」、「債務人無擔保或
    無優先權之債務總額未逾新臺幣一千二百萬元者，於法院裁
    定開始清算程序或宣告破產前，得向法院聲請更生。」、「
    債務人與金融機構協商成立者，不得聲請更生或清算。但因
    不可歸責於己之事由，致履行顯有重大困難者，不在此限。
    本條例施行前，債務人依金融主管機關協調成立之中華民國
    銀行公會會員，辦理消費金融案件無擔保債務協商機制與金
    融機構成立之協商，準用前項之規定。」，消費者債務清理
    條例第3 條、第42條第1 項及第151 條第5 項、第6 項分別
    定有明文，是5 年內未從事營業活動或從事小規模營業活動
    之消費者，縱於消費者債務清理條例施行前曾與中華民國銀
    行公會會員依辦理消費金融案件無擔保債務協商機制而與各
    銀行成立協商，如其債權於協商後乃有不可歸責於己之事由
    致履行顯有重大困難之情形，且其所負無擔保或無優先權之
    債務總額未逾前開數額，現並已有不能清償債務或有不能清
    償之虞，該債務人亦仍得依該條例向法院聲請更生程序以清
    理其債務自明。
三、經查：
  (一)聲請人主張其前與債權人依據中華民國銀行公會會員辦理消
    費金融案件無擔保債務協商機制，就其積欠之上開債務，達
    成每月應償還26,016元之分期還款協議等情，業據聲請人提
    出協議書、無擔保債務還款計劃各 1份（本院卷第37至40頁
    ）附卷可憑。則依前揭條文之規定，自應有不可歸責於聲請
    人之事由，致履行顯有重大困難之情形存在，始得向法院聲
    請更生或清算。
  (二)聲請人復主張其目前每月平均薪資為31,000元，雖提出高雄
    銀行存摺為證（本院卷第31、32頁），惟聲請人於95年、96
    年全年薪資收入分別為543,427元及556,221元，換算平均月
    收入為45,819元（元以下四捨五入），此有其95及96年度財
    政部國稅局綜合所得稅各類所得資料清單在卷可稽（本院卷
    第19、20頁），且聲請人於95年迄今均在高雄市政府環境保
    護局工作，在聲請人未遭減薪之情況下，應認聲請人每月平
    均收入為45,819元。又聲請人主張每月生活必要費用10,047
    元，尚在內政部所公告97年度高雄市低收入戶最低生活費用
    每人每月10,991元之範圍內，應屬可採。另聲請人之配偶李
    天賜於95年、96年均無所得，且無任何財產，此有聲請人配
    偶李天賜於95、96年度財政部國稅局綜合所得稅各類所得資
    料清單及財政部國稅局財產歸屬資料清單（本院卷第71至73
    頁）在卷可稽，是聲請人主張其尚須支付其配偶10,047元之
    扶養費，應屬可信。至聲請人每月支付之房屋貸款10,267元
    ，亦據其提出房屋貸款契約書及高雄銀行繳息清單為證（本
    院卷第41至44頁），堪信為真實。則以聲請人每月平均薪資
    45,819元，扣除其生活必要費用10,047、其配偶之扶養費10
    ,047 及房屋貸款10,267後，僅餘 15,458元，尚不足清償協
    商款項26,016元，衡情自無法苛求聲請人放棄每月基本生活
    需求先用以還債，故本件聲請人無法依協議繼續償還，係因
    協商金額過高所致，是應認確係因不可歸責於聲請人之事由
    ，致履行有重大困難。
四、末按「法院開始更生程序之裁定，應載明其年、月、日、時
    ，並即時發生效力。」、「法院裁定開始更生或清算程序後
    ，得命司法事務官進行更生或清算程序，必要時得選任律師
    、會計師或其他適當之自然人或法人一人為監督人或管理人
    。」，消費者債務清理條例第45條第1 項、第16條第1 項分
    別定有明文。本件聲請人與金融機構協商成立後乃因有非可
    歸責於己之事由而無法繼續履行，其依法即可不受還款協議
    之拘束而得向本院聲請更生，而其於上開未償債務應已無清
    償之能力或已有不能為清償之情形均已如上述，而聲請人經
    查並未經裁定開始更生、清算等程序，亦無許可和解、宣告
    破產、認可和解、更生或協調等民事事件，亦有本院民事紀
    錄科查詢表、臺灣高等法院被告前案紀錄表等件在卷可憑（
    本院卷第50、51頁），是聲請人既為非從事營業活動而屬受
    薪之消費者，且其所負無擔保或無優先權之債務總額並未逾
    法定 1,200萬元之數額，而其現並已有不能清償債務或有不
    能清償之虞，則揆諸上開說明，聲請人向有管轄權之本院依
    消費者債務清理條例聲請更生程序以清理其債務依法即屬有
    據，自應予以准許，爰並依上開規定命司法事務官進行本件
    更生程式而裁定如主文。
五、依消費者債務清理條例第11條第1 項、第45條第1 項、第16
    條第1 項，裁定如主文。
中    華    民    國    97    年    12    月     3    日
                  民事鳳山分庭  法      官  吳文婷
上為正本係照原本作成。
本件不得抗告。
本裁定已於97年12月3日下午4時公告。
中    華    民    國    97    年    12    月     3    日
                                書  記  官  林仕興


司法院資訊處製作；財團法人民間司法改革基金會備份。
